【裁判字號】    96,易,3853
【裁判日期】    970311
【裁判案由】    詐欺
【裁判全文】
臺灣臺中地方法院刑事判決              96年度易字第3853號
公  訴  人  臺灣臺中地方法院檢察署檢察官
被      告  乙○○
                    29號
上列被告因詐欺案件，經檢察官提起公訴（96年度偵緝字第2045
號），被告於準備程序中就被訴事實為有罪之陳述，受命法官於
聽取當事人之意見後，由本院合議庭裁定由受命法官獨任以簡式
審判程序判決如下：
    主    文
乙○○幫助意圖為自己不法之所有，以詐術使人將本人之物交付
，累犯，處有期徒刑肆月，如易科罰金，以新臺幣壹仟元折算壹
日，減為有期徒刑貳月，如易科罰金，以新臺幣壹仟元折算壹日
。
    犯罪事實
一、乙○○於民國94年間因竊盜案件，經臺灣高等法院臺中分院
    以94年度上易字第1549號判處有期徒刑10月確定，並於95年
    7月26日縮刑期滿執行完畢。猶不知悔改，其能預見將自己
    帳戶存摺、提款卡及密碼交付予不詳身分之成年人使用，足
    供他人作為詐騙財物匯款之工具，竟仍基於幫助他人詐欺取
    財之不確定故意，先於民國95年8月21日某時，向臺中商業
    銀行北臺中分行申請開立000000000000號之帳戶 (以上簡稱
    臺中商銀帳戶)後，復於翌日即同年月22日某時，在臺中市
    第一廣場附近，將該帳戶之存摺及提款卡 (含密碼)，以新
    臺幣 (下同)3,000元之代價，售予姓名年籍不詳、綽號小劉
    之男子，而容任綽號「小劉」之人及其所屬之詐騙集團使用
    作為詐欺取財之工具。綽號「小劉」之姓名年籍不詳之男子
    及其所屬之詐騙集團取得上開存摺及提款卡後，竟基於意圖
    為自己不法所有之犯意，於95年8月28日上午9時許，由不詳
    姓名年籍之女子，撥打電話予甲○○，於電話中直呼甲○○
    之姓名，並向渠訛以：欲借款3萬元，將於隔日償還等詞，
    致使甲○○陷於錯誤，於同日上午10時23分許，依指示匯款
    30,000萬元至乙○○前揭臺中商銀帳戶內，惟該款項業經甲
    ○○報案後領回並報警循線查獲上情。
二、案經臺中市警察局第二分局報請臺灣臺中地方法院檢察署檢
    察官偵查起訴。
    理  由
一、上開犯罪事實，業據被告乙○○於本院訊問時坦認不諱，核
    與被害人甲○○於警詢中指訴之情節大致相符，復有被告所
    有上開臺中商銀帳戶存戶基本資料、交易明細表、被害人甲
    ○○中和郵局存款簿明細、中華郵政公司自動櫃員機交易明
    細表，臺中商業銀行轉帳支出傳票、返還滯留於警示帳戶內
    剩餘款申請書、切結書各1份，足見被告自白與事實相符，
    應堪採信。本件事證明確，被告上開幫助詐欺犯行，堪以認
    定。
二、本件被告提供其所有之上開臺中商銀帳戶之存摺、金融卡及
    密碼予綽號「小劉」之人及其所屬之詐騙集團作為詐欺取財
    所用，係基於幫助他人詐欺取財之不確定故意，且所為屬詐
    欺取財罪構成要件以外之行為，核其所為係犯刑法第339條
    第1項之詐欺罪之幫助犯。被告於94年間因竊盜案件，經臺
    灣高等法院臺中分院以94年度上易字第1549號判處有期徒刑
    10月確定，並於95年7月26日縮刑期滿執行完畢，此有臺灣
    高等法院被告全國前案紀錄表1份附卷可按，其於五年內故
    意再犯本件有期徒刑以上之罪，為累犯，依法應加重其刑。
    被告所為係犯刑法第339條第1項之詐欺罪之幫助犯，爰依同
    法第30條第2項規定，按正犯之刑減輕之，且依法先加後減
    之。又刑法第339條詐欺取財罪既未遂之區別，係以他人是
    否為物之交付為準，故本件被害人既已依詐騙集團成員之指
    示而匯款30,000元至被告所有上開臺中商銀帳戶內，應認為
    被害人業將受詐騙之金錢交付予詐騙集團，已成立詐欺取財
    既遂罪，至於詐騙集團未及持被告所交付之提款卡提領詐得
    之金錢，則與本件詐欺取財罪之既遂無關，故起訴意旨認定
    成立詐欺取財未遂罪，容有誤會，此亦經蒞庭檢察官當庭陳
    明在卷（見本院卷頁99)，附此敘明。爰審酌被告提供帳戶
    供他人非法使用，使詐騙集團之成員易於得手，助長詐欺之
    犯罪風氣，嚴重危害社會治安，並使被害人甲○○因此被詐
    騙30,000元，嗣因報案後領回被告上開警示帳戶即臺中商銀
    帳戶內之款項，然被告本身未實際參與本件詐欺取財之犯行
    ，可責難性較小，暨其於本院審理時坦承犯行，尚知悔悟之
    犯罪後態度等一切情狀，量處如主文所示之刑，並諭知易科
    罰金之折算標準。且按中華民國九十六年罪犯減刑條例業於
    96 年7月4日公布，並自96年7月16日施行，該條例第2、3條
    分別明文規定：「犯罪在中華民國96年4月24日以前者，除
    本條例另有規定外，依下列規定減刑：三、有期徒刑、拘役
    或罰金，減其刑期或金額二分之一」，「下列各罪，經宣告
    死刑、無期徒刑或逾有期徒刑一年六月之刑者，不予減刑：
    十四、刑法第339條」；本件被告所犯上揭幫助詐欺取財罪
    之犯罪時間，係在96年4月24日以前，且本件宣告刑為有期
    徒刑1年6月以下，非屬上揭減刑條例第3條規定不予減刑之
    情形，故依上開規定，本院應減其有期徒刑二分之一，並諭
    知易科罰金之折算標準，以資懲儆。
據上論斷，依刑事訴訟法第273條之1第1項、第299條第1項前段
，刑法第339條第1項、第30條第1、2項、第47條、第41條第1項
前段，刑法施行法第1條之1條，中華民國96年罪犯減刑條例第2
條第1項第3款、第7條、第9條，判決如主文。
本案經檢察官丙○○到庭執行職務
中    華    民    國    97    年    3    月     11    日
                        刑事第三庭  法  官  楊曉惠
以上正本證明與原本無異。
如不服本判決，應於收受送達後10日內向本院提出上訴書狀（應
敘述具體理由並附繕本）。
上訴書如未敘述理由，應於上訴期間屆滿後20日內補提理由書於
本院。
                                    書記官  陳玲誼
中    華    民    國    97    年    3     月    11    日
附錄論罪科刑法條
刑法第339條
意圖為自己或第 3 人不法之所有，以詐術使人將本人或第 3 人
之物交付者，處五年以下有期徒刑、拘役或科或併科1000元以下
罰金。
以前項方法得財產上不法之利益或使第 3 人得之者，亦同。
前二項之未遂犯罰之。


司法院資訊處製作；財團法人民間司法改革基金會備份。
